【裁判字號】    89,易緝,209
【裁判日期】    890927
【裁判案由】    動產擔交法
【裁判全文】
臺灣板橋地方法院刑事判決                        八十九年度易緝字第二０九號
    公  訴  人  臺灣板橋地方法院檢察署檢察官
    被      告  乙○○
右被告因違反動產擔保交易法案件，經檢察官提起公訴（八十八年度偵字第二一九四
三號），本院判決如左：
    主  文
乙○○無罪。
    理  由
一、公訴意旨略以：被告乙○○於民國八十八年一月十五日，以動產擔保交易附條件
    買賣之方式，向福灣企業股份有限公司（下稱福灣公司）購買車牌號碼ＣＯ─七
    ０五八號自用小客車一部，為動產擔保交易之債務人，雙方約定總價金新臺幣（
    下同）三十六萬五千二百三十二元，分十二期給付，每月一期，每月十五日付款
    三萬零四百三十六元，標的物存放地點為臺北縣永和市○○路○段七十二巷四號
    二樓之二，於價金未付清之前，標的物所有權仍屬於出賣人即福灣公司所有，買
    受人僅得依約占有使用，不得任意遷移或為其他處分，詎乙○○在取得標的物後
    ，僅繳付至第五期之價金，自第六期起即拒繳分期價款，經多次至被告上述住所
    即標的物約定存放地查訪，亦不見車輛行蹤，足見被告意圖為不法之利益，將該
    標的物遷移保管地，致出賣人追索無著受有損害，因認被告涉有違反動產擔保交
    易法第三十八條罪嫌云云，係以告訴人福灣公司之指述及附條件買賣契約書、動
    產擔保交易設定書資為論罪依據。
二、按犯罪事實應依證據認定之，無證據不得推定其犯罪事實，又不能證明被告犯罪
    者，應諭知無罪之判決，刑事訴訟法第一百五十四條、第三百零一條第一項前段
    分別定有明文。又動產擔保交易法第三十八條之罪，係以動產擔保交易之債務人
    ，意圖不法之利益，將標的物遷移、出賣、出質、移轉、抵押或為其他處分，致
    生損害於債權人為構成要件，單純之欠債不還，乃民事糾葛，自不得以此條所定
    之罪責相繩，此觀該條之規定甚明。訊之被告乙○○堅詞否認有何違反動產擔保
    交易法第三十八條遷移動產擔保標的物犯行，辯稱：因伊同居人蕭昌煥無駕照無
    法購車，故以渠名義購買，實際上均由蕭昌煥使用，蕭昌煥於八十八年六月二十
    六日向渠告稱要南下臺中，即一去未返，伊有向警察報案及登載新聞紙等語。經
    查：被告乙○○於八十八年一月十五日以分期付款方式，向福灣公司購買車牌號
    碼ＣＯ─七０八五號自用小客車一輛，契約書載明買受人乙○○，連帶保證人蕭
    昌煥，且分期款繳付至第五期止等情，有上開附條件買賣契約、動產擔保交易設
    定書各乙件附卷可稽，固堪信實。惟該車實際上係連帶保證人蕭昌煥以被告乙○
    ○名義購買，自始即由蕭昌煥占有使用並支付分期價款，嗣蕭昌煥於八十八年六
    月二十六日駕車離開前開處所（即標的物約定存放地點）迄無音訊，被告乙○○
    為劃分權責歸屬，先後刊登新聞紙及寄發存證信函予蕭昌煥等情，業據被告於本
    院調查時供述甚明，並有與其所述相符之八十八年七月四日聯合報第三十一版聲
    明啟事及八十八年八月十七日存證信函各一紙附卷可按，足見被告上開所辯已非
    子虛，而告訴代理人甲○○於偵查中亦供陳：據瞭解乙○○似有欠別人錢，他的
    房子已被別人佔住，乙○○已不在上址，車子也牽離約定存放處，目前不知人在
    何處，我們也試著找連帶保證人蕭昌煥，但依戶籍找不到人等語（見偵查卷第十
    二頁背面），即另告訴代理人丙○○於本院審理時繼稱：「據契約書載是以乙○
    ○名義購買，蕭昌煥為連帶保證人，實際使用人是蕭昌煥，該車既自始由蕭昌煥
    使用，乙○○即無遷移問題..... 本件顯屬誤會，另案對蕭昌煥提出告訴」等語
    （見本院八十九年九月十三日審判筆錄），綜上所述，足認被告並非本件動產擔
    保交易之債務人，且被告自簽約之初對該車輛並無事實上之管領力，自無將標的
    物遷移或為其他處分之可能，核與前揭法條之構成要件有間，尚難以告訴人瑕疵
    之指述遽令負該罪刑責，此外，復查無其他積極之證據足資證明被告有公訴人所
    指之罪嫌，應認被告犯罪不能證明，自應依首揭法條之規定，為被告無罪之諭知
    。
據上論斷，應依刑事訴訟法第三百零一條第一項，判決如主文。
本案經檢察官林宏松到庭執行職務
中      華      民      國    八十九    年      九      月    二十七    日
                                臺灣臺北地方法院刑事第六庭
                                        法  官  彭  松  江
右正本證明與原本無異。
如不服本判決，應於判決送達後十日內，向本院提出上訴狀。
                                        書記官  林  秀  惠
中      華      民      國    八十九    年      九      月    二十七    日


司法院資訊處製作；財團法人民間司法改革基金會備份。
